【裁判字號】    99,裁,463
【裁判日期】    990226
【裁判案由】    遺產稅
【裁判全文】
最  高  行  政  法  院  裁  定
                                       99年度裁字第463號
上  訴  人  甲○○○
被 上訴 人  財政部臺北市國稅局
代  表  人  乙○○
上列當事人間遺產稅事件，上訴人對於中華民國98年11月5日臺
北高等行政法院98年度訴字第1479號判決，提起上訴，本院裁定
如下：
    主  文
上訴駁回。
上訴審訴訟費用由上訴人負擔。
    理  由
一、按對於高等行政法院判決之上訴，非以其違背法令為理由，
    不得為之，行政訴訟法第242條定有明文。依同法第243條第
    1項規定，判決不適用法規或適用不當者，為違背法令；而
    判決有同條第2項所列各款情形之一者，為當然違背法令。
    是當事人對於高等行政法院判決上訴，如依行政訴訟法第24
    3條第1項規定，以高等行政法院判決有不適用法規或適用不
    當為理由時，其上訴狀或理由書應有具體之指摘，並揭示該
    法規之條項或其內容；若係成文法以外之法則，應揭示該法
    則之旨趣；倘為司法院解釋或本院之判例，則應揭示該判解
    之字號或其內容。如以行政訴訟法第243條第2項所列各款情
    形為理由時，其上訴狀或理由書，應揭示合於該條項各款之
    事實。上訴狀或理由書如未依此項方法表明，或其所表明者
    與上開法條規定不合時，即難認為已對高等行政法院判決之
    如何違背法令有具體之指摘，其上訴自難認為合法。
二、緣上訴人之配偶賴聰明於民國（下同）90年7月29日死亡，
    其繼承人依限辦理遺產稅申報，經被上訴人核定遺產總額新
    臺幣（下同）226,553,492元，遺產淨額115,566,509元，應
    納稅額24,635,170元，嗣更正調增死亡前2年贈與價額5,568
    ,000元，重行核定遺產總額232,121,492元，遺產淨額121,1
    34,509元，增加補徵應納稅額2,784,000元。上訴人不服，
    就遺產總額－投資及死亡前2年贈與部分，申請復查，未獲
    變更，提起訴願，嗣經被上訴人重新審查結果認為(一)遺產總
    額－投資部分：依遺產及贈與稅法（下稱遺贈稅法）第1條
    第1項、第10條第1項前段及同法施行細則第29條第1項及74
    年6月3日修正公布前民法第1017條第1項、第2項及74年6月3
    日修正公布民法親屬編施行法第1條規定，及財政部70年12
    月30日臺財稅第40833號函、67年4月20日臺財稅第32549號
    函、71年6月19日臺財稅第34573號函及76年10月6日臺財稅
    第760058432號函釋等意旨，被上訴人核算被繼承人死亡時
    持有三石保溫耐火材料廠股份有限公司（下稱三石公司）股
    票每股淨值5,921元，核定投資三石公司部分合計37,888,47
    9元並無不合。(二)上訴人主張被繼承人所遺三石公司股票4,2
    35股，其中790股不應併入遺產課稅乙節，查被繼承人於54
    年5月28日與上訴人結婚，上訴人以自己名義於71年4月間投
    資三石公司股票1,215股（按投資比例結算至被繼承人死亡
    日為790股），有相關戶籍謄本、該公司股東投資明細表可
    稽，系爭股票係上訴人於74年6月3日以前在婚姻關係存續中
    所取得之財產，依前揭民法規定，系爭股票所有權仍應歸屬
    於夫即被繼承人，原核定將系爭股票併計遺產總額課稅並無
    不合。(三)遺產總額－死亡前2年內贈與部分：依遺贈稅法第3
    條第1項、第5條第2款及第15條第1項第2款規定與財政部83
    年7月27日臺財稅第831602988號函釋意旨，被繼承人於89年
    6月15日將三石公司股票12,000股按每股1,500元出售予子賴
    政男、賴政隆及賴政延等人，涉及以顯著不相當之代價讓與
    財產，原查按移轉日（即贈與日）三石公司每股淨值5,921
    元與出售價額1,500元之差額，核定贈與價額53,052,000元
    ，嗣申經更正該公司每股淨值6,385元，調增贈與價額5,568
    ,000元〔（6,385－5,921）12,000股〕，並分別以死亡前
    2年贈與價額53,052,000元及5,568,000元併入遺產總額課稅
    。嗣依三石公司有關之實收資本額、法定公積、資本公積、
    特別公積、稽徵機關核定截至88年度未分配盈餘累積數、稅
    後虧損數及土地增值調增數等，重行核算三石公司移轉日每
    股淨值應為6,334元。是原調增贈與價額5,568,000元，應變
    更為4,956,000元，原核定遺產總額－被繼承人死亡前2年內
    贈與5,568,000元，應予追減612,000元（5,568,000－4,956
    ,000）。遂以98年1月20日財北國稅法二字第0980214260號
    重審復查決定，追減遺產總額612,000元，上訴人仍表不服
    ，就遺產總額－死亡前2年贈與部分，循序提起行政訴訟。
三、本件上訴人對於臺北高等行政法院之判決上訴，主張略以：
    被繼承人所遺之財產皆屬未上市、上櫃之公司股權，自被繼
    承人死亡迄今已逾9年，因缺乏專業經營管理，資產日漸減
    損，另被繼承人所遺另一家族企業三石礦棉公司之負責人賴
    聰德因長期臥病在床，經判定為植物人且於97年相繼死亡，
    故系爭遺產有關未上市、上櫃之公司股權確定已無上訴人開
    始繼承日時所估之價值，依財政部84年臺財稅第000000000
    號、92年12月25日臺財稅字第0920457125號函釋意旨及遺贈
    稅法第16條第13款之規定，應可核實認定。(二)依97年12月31
    日申報營利事業所得稅資產負債表，被繼承人所遺三石公司
    每股淨值為5,047元、三石礦棉公司每股淨值為1,625元，則
    重新核算，遺產總值應可追減612,000元等語。經查上開理
    由係屬原審判決後始為之新主張，原審未能審及之，不得謂
    為違法，上訴意旨顯非具體表明合於不適用法規、適用法規
    不當、或行政訴訟法第243條第2項所列各款之情形，難認對
    原判決之如何違背法令已有具體之指摘。依首開規定及說明
    ，應認其上訴為不合法。
四、據上論結，本件上訴為不合法。依行政訴訟法第249條第1項
    前段、第104條，民事訴訟法第95條、第78條，裁定如主文
    。
中    華    民    國    99    年    2     月    26    日
                    最高行政法院第七庭
                        審判長法官  藍  獻  林
                              法官  曹  瑞  卿
                              法官  廖  宏  明
                              法官  張  瓊  文
                              法官  姜  素  娥
以  上  正  本  證  明  與  原  本  無  異
中    華    民    國    99    年    3     月    1     日
                              書記官  賀  瑞  鸞


司法院資訊處製作；財團法人民間司法改革基金會備份。
